【裁判字號】    97,訴,236
【裁判日期】    970715
【裁判案由】    損害賠償
【裁判全文】
臺灣基隆地方法院民事判決               97年度訴字第236號
原      告  力啟工程有限公司
法定代理人  丙○○
訴訟代理人  甲○○
被      告  乙○○
上列當事人間請求損害賠償刑事附帶民事訴訟事件，經本院刑事
庭96年度基簡附民字第30號裁定移送前來，本院於民國97年7月1
日言詞辯論終結，判決如下：
    主  文
被告應給付原告新臺幣柒拾肆萬玖仟陸佰伍拾壹元，及自民國九
十六年九月十四日起至清償日止，按週年百分之五計算之利息。
原告其餘之訴駁回。
訴訟費用由被告負擔百分之二十二，餘由原告負擔。
本判決原告勝訴部分，於原告以新臺幣貳拾伍萬元供擔保後，得
為假執行；但被告如以新臺幣柒拾肆萬玖仟陸佰伍拾壹元預供擔
保，免為假執行。
原告其餘假執行之聲請駁回。
    事實及理由
一、被告經合法通知，未於言詞辯論期日到場，核無民事訴訟法
    第386條各款所列情形，爰依民事訴訟法第385條第 1項前段
    之規定，准原告之聲請，由其一造辯論而為判決。
二、原告主張：原告所有如附表所示之動產（下稱系爭動產），
    於民國92年 1月間遭訴外人周進興等人偷竊，並出賣予被告
    ，經原告於92年 1月28日發覺並報警循線查獲，台北縣政府
    警察局汐止分局於扣押系爭動產後交由被告保管，之後訴外
    人周進興等人所犯竊盜罪經臺灣士林地方法院判刑確定後，
    原告聲請發還扣押物，持台北縣政府警察局汐止分局之發還
    清單要求被告交付系爭動產時，被告竟稱已賣掉不見，原告
    遂要求被告於「贓證物品發還清單」上註記「物已不見」並
    簽名，被告並因妨害公務案件經本院判刑。被告違法處分原
    告所有含稅價值為新臺幣（下同） 3,390,000元之系爭動產
    ，為此依侵權行為及不當得利之法律關係，請求被告賠償3,
    390,000元暨自起訴狀繕本送達翌日起至清償日止，按週年5
    %計算之利息，並願供擔保聲請宣告假執行。
三、被告經合法通知，未於言詞辯論期日到場，亦未提出書狀作
    何聲明或陳述。
四、經查：訴外人周進興、梁春和於92年 1月間共同竊取原告所
    有置放在臺北縣汐止市○○○路 ○段「東方科學園區」旁空
    地之重機械一批，並轉賣給不知情之士翔金屬有限公司負責
    人即被告，經警查獲後，台北縣政府警察局汐止分局社后派
    出所於92年 2月19日將系爭動產委託被告保管，被告竟於94
    年6月間將保管贓物以廢鐵出售予台中縣不知情之鋼鐵工廠
    ，原告於94年 9月22日欲領回代保管之贓物，被告始告知已
    出售等事實，業據原告提出代保管單、臺灣士林地方法院93
    年度易字第117號刑事判決、臺灣士林地方法院檢察署94年8
    月29日士檢執甲94執710字第23376號函、贓證物品發還清單
    、臺灣基隆地方法院檢察署檢察官96年度偵字第2618號聲請
    簡易判決處刑書、發票、買賣契約書等件影本為證，且為被
    告於偵查中及本院審理時坦承不諱（見臺灣士林地方法院檢
    察署96年度偵字第3597號偵查卷第 7頁、本院97年度簡上字
    第74號97年 6月26日審判筆錄），被告並經本院以96年度基
    簡字第983號刑事簡易判決判處有期徒刑6月，如易科罰金以
    銀元300元即新臺幣900元折算1日，減為有期徒刑3月，如易
    科罰金以銀元300元即臺幣900元折算 1日等事實，業經本院
    依職權調閱上開刑事卷宗核閱無誤，而被告經合法通知無正
    當理由，未於言詞辯論期日到場陳述，亦未提出任何書狀爭
    執，被告明知系爭動產非屬自己所有，竟出售予他人，已不
    法侵害原告之權利，堪以認定。
五、按因故意或過失，不法侵害他人之權利者，負損害賠償責任
    ；損害賠償，除法律另有規定或契約另有訂定外，應以填補
    債權人所受損害及所失利益為限，民法第184條第1項前段、
    第216條第1項分別定有明文。原告因被告無權處分其代保管
    之系爭動產，受有財產上之損害，損害之發生及有責任原因
    之事實，二者之間有相當因果關係，被告當負侵權行為損害
    賠償之責，原告依前開規定，訴請被告賠償其損害，即屬有
    據。本件系爭動產係在建築建物時之基礎工程所使用，依行
    政院所頒固定資產耐用年數表及固定資產折舊率之規定，應
    屬「其他建築用機械及設備」類，耐用年數為 8年，依定率
    遞減法每年折舊千分之250。又原告陳明工程軌道購於89年6
    月28日，鋼套管約購於88年間，灌漿機、攪拌機約購於89年
    間，鑽桿依原告提出之發票購於89年 7月30日，工程驅動馬
    達雙轉依原告提出之買賣契約係購於88年 6月10日，鯊魚頭
    依原告提出之發票購於90年9月20日，至94年6月間被告出售
    系爭動產即本件損害發生之日為止，依營利事業所得稅查核
    準則第95條第 6款規定：「固定資產提列折舊採用定率遞減
    法者，以一年為計算單位，其使用期間未滿一年者，按實際
    使用之月數相當於全年之比例計算之，不滿一月者，以月計
    」之方法計算使用時間後，對於原告請求損害賠償範圍審酌
    如下：
  (一)工程軌道之使用時間應以5年計，折舊額為122,031【計算式
    ：160,000元×0.25=40,000，（160,000-40,000）×0.
    25=30,000，（160,000-40,000-30,000）×0.25= 22,500
    ，（160,000-40,000-30,000-22,500）×0.25= 16,875，
    （160,000-40,000-30,000-22,500-16,875）×0.25=12,6
    56，++++=122,031，元以下四捨五入，以下同】
    ，得請求之金額為37,969元（計算式：160,000-122,031=37
    ,969）。
  (二)鑽桿之使用時間應以 4年11月計，折舊額為75,611元【計算
    式：100,000元×0.25=25,000，（100,000-25,000）×
    0.25=18,750，（100,000-25,000-18,750）×0.25=14,06
    3，（100,000-25,000-18,750-14,063）×0.25=10,547，
    （100,000-25,000-18,750-14,063-10,547）×0.25×11/
    12=7,251，++++=75,611】，得請求之金額為24,
    389元（計算式：100,000-75,611=24,389）。
  (三)工程驅動馬達雙轉之使用時間應以6年計，折舊額為1,397,4
    37元【計算式：1,700,000元×0.25=425,000，（1,700
    , 000-425,000）×0.25=318,750，（1,700,000-425,000
    -318,750）×0.25=239,063，（1,700,000-425,000-318,
    750-239,063）×0.25=179,297，（1,700,000-425,000-3
    18,750-239,063-179,297）×0.25=134,473，（1,700,00
    0-425,000-318,750-239,063-179,297-134,473）×0.25=10
    0,854，+++++=1,397,437】，得請求之金額為
    302,563元（計算式：1,700,000-1,397,437=302,563）。
  (四)鯊魚頭之使用時間應以3年9月計，折舊額為 1,397,437元【
    計算式：450,000元×0.25=112,500，（450,000-112,5
    00）×0.25=84,375，（450,000-112,500-84,375）×0.2
    5= 63,281，（450,000-112,500-84,375-63,281）×0.25
    ×9/12=35,596，+++=295,752】，得請求之金額為
    154,248元（計算式：450,000-295,752=154,248）。
  (五)原告陳明鋼套管購於88年間，灌漿機及攪拌機購於89年間，
    因對具體日期不復記憶，參照民法第 124條之立法意旨，應
    認係於該年7月1日所購買，則鋼套管之使用時間應以 5年11
    月計，折舊額為114,391元【計算式：140,000元×0.25=3
    5,000，（140,000-35,000）×0.25=26,250，（140,00
    0-35,000 -26,250）×0.25=19,688，（140,000-35,000-
    26,250-19,688）×0.25=14,766，（140,000-35,000-26,
    250-19,688-14,766）×0.25=11,074，（140,000-35,000
    -26,250-19,688-14,766 -11,074）×0.25×11/12=7,613，
    +++++=114,391】，得請求之金額為 25,609元
    （計算式：140,000-114,391=25,609）；灌漿機及攪拌機之
    使用時間應以4年11月計，折舊額為75,611元【計算式：8
    40,000元×0.25=210,000，（840,000-210,000）×0.25=
    157,500，（840,000-210,000-157,500）×0.25=118,125
    ，（840,000-210,000-157,500-118,125）×0.25=88,594
    ，（840,000-210,000-157,500-118,125-88,594）×0.25
    ×11/12=60,908，++++=635,127】，得請求之金
    額為204,873元（計算式：840,000-635,127=204,873）。
  (六)綜上，原告得請求系爭動產之金額合計為 749,651元（計算
    式：37,969＋24,389＋302,563＋154,248＋25,609＋204,87
    3＝749,651）。
六、末按數債務人基於不同之債務發生原因，就同一內容之給付
    ，對於同一債權人各負全部給付義務，因一債務人給付，他
    債務人即同免其責任者，為不真正連帶債務。本件原告係本
    於侵權行為法律關係，請求被告賠償損害，其之前另本於侵
    權行為法律關係，請求訴外人周進興、梁春和連帶賠償損害
    ，並經臺灣士林地方法院以94年8月15日以93年度重訴字第2
    38號判決訴外人周進興、梁春和連帶給付2,231,677元及自9
    3年10月9日起至清償日止之法定遲延利息，有原告所提裁判
    書可參，雖債務發生原因不同，然給付內容則屬同一，為不
    真正連帶債務，是被告與訴外人周進興、梁春和就系爭動產
    對原告所負給付義務，雖各負全部給付義務，但因一被告中
    任一人為給付，他被告即應於給付範圍同免其責任。
七、從而，原告依侵權行為之法律關係，請求被告給付 749,651
    元，及自起訴狀繕本送達翌日即96年 9月14日至清償日止，
    按週年5%計算之利息，為有理由，應予准許，逾此範圍之請
    求，為無理由，應予駁回。原告依侵權行為損害賠償請求權
    及不當得利返還請求權，請求為選擇合併的處理，本院就侵
    權行為損害賠償請求權認為有理由，就不當得利返還請求權
    即無予以裁判之必要，附此敘明。
八、本件原告陳明願供擔保，聲請宣告假執行，經核其勝訴部分
    ，合於法律規定，爰酌定相當擔保金額宣告之，並依同法第
    392條第2項規定，依職權宣告被告預供擔保，免為假執行。
    至原告其餘假執行之聲請，因訴之駁回而失其依據，應併予
    駁回。
九、結論：本件原告之訴為一部有理由，一部無理由，依民事訴
    訟法第385條第1項前段、第79條、第390條第2項、第 392條
    第2項，判決如主文。
中    華    民    國    97    年    7     月    15    日
                  民事庭法  官  陳湘琳
以上正本係照原本作成。
如對本判決上訴，須於判決送達後20日內向本院提出上訴狀。
中    華    民    國    97    年    7     月    15    日
                        書記官  張宏賓
 附表：
 ┌─┬────┬───────┬──┬──────┬──────┐
 │編│機械種類│規  格  型  號│數量│金        額│備       註 │
 │號│        │              │    │ （含  稅） │            │
 ├─┼────┼───────┼──┼──────┼──────┤
 │1 │工程軌道│DH-508型3m    │1組 │160,000元   │            │
 ├─┼────┼───────┼──┼──────┼──────┤
 │2 │鑽桿    │5m            │1支 │100,000元   │BR00000000  │
 ├─┼────┼───────┼──┼──────┼──────┤
 │3 │鋼套管  │13m（口徑1m） │1支 │140,000元   │            │
 ├─┼────┼───────┼──┼──────┼──────┤
 │4 │灌漿機  │300型         │1組 │420,000元   │            │
 ├─┼────┼───────┼──┼──────┼──────┤
 │5 │攪拌機  │300型         │1組 │420,000元   │            │
 ├─┼────┼───────┼──┼──────┼──────┤
 │6 │工程驅動│              │1組 │1,700,000元 │買賣契約書  │
 │  │馬達雙轉│              │    │            │            │
 ├─┼────┼───────┼──┼──────┼──────┤
 │7 │鯊魚頭  │義大利製      │1.5m│450,000元   │JD00000000  │
 ├─┴────┼───────┼──┼──────┼──────┤
 │合       計 │              │    │3,390,000   │            │
 └──────┴───────┴──┴──────┴──────┘


司法院資訊處製作；財團法人民間司法改革基金會備份。
